【裁判字號】    89,簡上,72
【裁判日期】    900321
【裁判案由】    損害賠償
【裁判全文】
臺灣雲林地方法院民事判決  八十九年度簡上字第七二號
    上  訴  人  甲○○
    訴訟代理人  林再輝律師
    被上訴人    乙○○
右當事人間請求損害賠償事件，上訴人對於中華民國八十九年七月二十六日本院北港
簡易庭八十九年度港簡字第八八號第一審判決提起上訴，本院判決如左：
    主    文
原判決關於命上訴人給付超過新臺幣拾貳萬捌仟陸佰零伍元及該超過部分之遲延利息
部分，並訴訟費用之裁判均廢棄。
右開廢棄部分，被上訴人在第一審之訴及假執行之聲請駁回。
其餘上訴駁回。
第一、二審訴訟費用由上訴人負擔十分之三，餘由被上訴人負擔。
    事    實
甲、上訴人方面：
一、聲明：原判決不利上訴人部分廢棄，並駁回被上訴人前廢棄部分之訴。
二、陳述：除與原判決記載者相同者，茲引用之外，補稱：
（一）上訴人固不否認對本件交通事故有過失，惟上訴人自始否認被上訴人所提之損
      害賠償金額。被上訴人於原審提出亞同企業有限公司之估價單及發票，係分別
      於民國八十八年十一月間及八十九年七月十六日所作成，兩者是否為同一已非
      無疑，上訴人否認此帳單之真實性。且被上訴人所提出之結帳單所示，被上訴
      人車輛係於八十八年八月十一日進豐德股份有限公司維修，並於同年十二月一
      日始出廠，則前開亞同企業股份有限公司估價單如何作成？而上訴人車輛係前
      保險桿與被上訴人車輛右側擦撞，被上訴人車輛所受損害並不嚴重，何需至二
      處修理，且維修費用之高，與常情有異。是以，被上訴人僅承認二十九萬二千
      四百四十八元部分之維修費用。
（二）再者，系爭車輛是否為被上訴人所有，被上訴人未提出行車執照以證明其所有
      權受有損害。且依結帳單所示，系爭車輛車齡已七年，原審未對零件部分費用
      為折舊計算，逕以被上訴人所提結帳單及估價單上所載之金額判命上訴人給付
      ，實與損害賠償以填補損害為原則不符。
三、證據：除援用原審之立證方法外，提出照片七幀、被上訴人戶籍謄本一件。
乙、被上訴人方面：
    被上訴人未於言詞辯論期日到場，亦未提出準備書狀作何聲明或陳述。
丙、本院依職權函雲林縣警察局台西分局安南派出所查本件車禍之交通事故調查表及
    相關資料。
    理    由
一、本件被上訴人未於言詞辯論期日到場，核無民事訴訟法第三百八十六條各款所列
    情形，爰依上訴人聲請，由其一造辯論而為判決。
二、被上訴人於原審起訴主張：上訴人於八十八年七月九日駕駛汽車因過失撞壞被上
    訴人駕駛之保時捷跑車後逃逸，被上訴人經循上訴人車號找到肇事之車輛後，上
    訴人承諾支付被上訴人車輛修復費用，惟雙方經雲林縣麥寮鄉調解委員會調解，
    上訴人僅應允賠償十萬元，但被上訴人經豐德股份有限公司之檢修費用為四十七
    萬八千一百二十二元，被上訴人曾以郵局存證信函催告上訴人償付，未獲置理。
    事後被上訴人將受損失之保時捷車分送二處修護廠修復費用共計四十萬元八千一
    百二十二元，依過失侵權行為之法律關係，自應由上訴人償付等情。上訴人則以
    ：上訴人自認於本件交通事故有過失，惟否認被上訴人於原審所提出亞同企業有
    限公司之估價單及發票之真實性，依被上訴人所提出之結帳單所示，被上訴人車
    輛係於八十八年八月十一日進豐德股份有限公司維修，並於同年十二月一日始出
    廠，則前開亞同企業股份有限公司估價單如何作成？且上訴人車輛係前保險桿與
    被上訴人車輛右側擦撞，被上訴人車輛所受損害並不嚴重，何需至二處修理，且
    維修費用之高，有違常理，故僅承認被上訴人二十九萬二千四百四十八元部分之
    維修費用。再者，被上訴人未提出行車執照以證明其所有權受有損害，而系爭車
    輛車齡已有七年，原審未對零件部分費用為折舊計算，實有違誤等情置辯。
三、按物被毀損時，被害人除得依民法第一百九十六條請求賠償外，並不排除民法第
    二百十三條至第二百十五條之適用。依民法第一百九十六條請求賠償物被毀損所
    減少之價額，得以修復費用為估定之標準，但以必要者為限（例如：修理材料以
    新品換舊品，應予折舊）。被害人如能證明其物因毀損所減少之價額，超過必要
    之修復費用時，就其差額，仍得請求賠償。本件上訴人於原審主張上開系爭車輛
    因本件車禍所須支出修復費用為四十萬元八千一百二十二元，並提出亞同企業有
    限公司之估價單、發票及豐德股份有限公司結帳單各一紙為證，上訴人對豐德股
    份有限公司之結帳單之真正並不爭執，惟否認亞同企業有限公司之估價單及發票
    之真實性。按「各當事人就其所主張有利於己之事實，均應負舉證之責，故一方
    已有適當之證明者，相對人欲否認其主張，即不得不更舉反證。」「民事訴訟如
    係由原告主張權利者，應先由原告負舉證之責，若原告先不能舉證，以證實自己
    主張之事實為真實，則被告就其抗辯事實即令不能舉證，或其所舉證據尚有疵累
    ，亦應駁回原告之請求。」最高法院十九年上字第二三四五號、十七年度上字第
    九一七號著有判例。本件被上訴人就其主張之權利雖提出亞同企業有限公司之估
    價單及發票為證，惟被上訴人既否認其真正，則被上訴人自應就該發票及估價單
    之真正負舉證之責，被上訴人既未提出具體事證證明該發票及估價單之真正，其
    此部分之請求難予准許，應予駁回。
四、又按「當事人主張之事實，經他造於準備書狀內或言詞辯論時或在受命法官、受
    託法官前自認者，毋庸舉證。」民事訴訟法第二百七十七條定有明文；又「當事
    人於審判上所為不利於己之自承（自認），有拘束該當事人之效力，法院自應據
    為認定事實及裁判之基礎。」最高法院十八年度上字第二八三六號著有判例，本
    件上訴人就被上訴人二十九萬二千四百四十八元部分之維修費用為自認，是以，
    被上訴人於原審請求上訴人給付此二十九萬二千四百四十八元部分之維修費用，
    本院自應據此為裁判，然上訴人雖就二十九萬二千四百四十八元部分之維修費用
    為自認，惟主張上開維修費用應將零件折舊部分予以扣除等情。查依兩造所不爭
    執之豐德股份有限公司結帳單所載，系爭車輛更換新零件費用為十八萬二千零四
    十八元，而依行政院所頒之「固定資產耐用年數表」及「固定資產折舊表」之規
    定，非運輸業用客車之耐用年數為五年，依定率遞減法每年折舊千分之三六九，
    其最後一年之折舊額，加歷年折舊累計額，其總和不得超過該資產成本原額之十
    分之九。另參酌「營利事業所得稅結算申報查核準則」第九十五條第八項之規定
    ，固定資產提列折舊採用定率遞減法者，以一年為計算單位，其使用期間未滿一
    年者，按實際使用之月數相當於全年之比例計算之，不滿一月者，以月計。本件
    系爭自用小客車自出廠日期之八十一年四月起（有汽車車籍查詢單一份在卷足憑
    ），至事故發生日即八十八年七月九日，實際使用之月數為七年四月，依上開定
    率遞減法之規定，被上訴人之小客車折舊後材料費用殘餘價值相當為其原額之十
    分之一，即一萬八千二百零五元，加上工資十一萬零四百元，本件修理費用總計
    為十二萬八千六百零五元，是被上訴人之請求於此範圍內，應予准許，逾此範圍
    之請求，則屬無據，不應准許。原審就超過上開應准許部分，為上訴人敗訴之判
    決，自有未洽。上訴意旨就此部分指摘原判決不當，求予廢棄改判，為有理由。
    至於上開應准許部分，原審判命上訴人給付，核無違誤，上訴意旨，就此部分，
    仍執陳詞，指摘原判決不當，求予廢棄，為無理由，應駁回其上訴。
六、據上論結，本件上訴為一部有理由，一部無理由，依民事訴訟法第四百三十六條
    之一第三項、第三百八十五條第一項前段、第四百四十九條第一項、第四百五十
    條、第七十九條但書，判決如主文。
中      華      民      國    九十    年    三    月    二十一          日
                            臺灣雲林地方法院民事庭第一庭
~B審判長法官  蕭守田
~B法      官  許佩如
~B法      官  黃瑞井
右為正本係照原本作成
本判決不得上訴。
中      華      民      國    九十      年    三      月      二十一    日
~B法院書記官  吳丕顯


司法院資訊處製作；財團法人民間司法改革基金會備份。
